【裁判字號】    99,交聲,568
【裁判日期】    991022
【裁判案由】    聲明異議
【裁判全文】
臺灣嘉義地方法院交通事件裁定         99年度交聲字第568號
原處分機關  交通部公路總局嘉義區監理所
異  議  人
即受處分人  甲○○
上列異議人即受處分人因違反道路交通管理處罰條例案件，對於
交通部公路總局嘉義區監理所民國99年9月28日所為之處分（嘉
監裁字第裁70-S00000000號裁決書），聲明異議，本院裁定如下
：
    主  文
異議駁回。
    理  由
一、原處分機關處分意旨係以：異議人即受處分人甲○○（下稱
    異議人）於民國99年8月20日，將向林良美借用之車牌號碼
    VHD-937號輕型機車，停放在臺南市○○路成功大學光復校
    區前，為臺南市警察局交通隊警員以南市警交字第S0000000
    0號舉發違反道路交通管理事件通知單（下稱舉發通知單）
    ，舉發「人行道停車」之違規，經查證前揭違規情事屬實，
    且係停放在禁止臨時停車之人行道上，遂於99年9月28日，
    以嘉監裁字第裁70-S00000000號裁決書，依違反道路交通管
    理處罰條例第56條第1項第1款之「在禁止臨時停車處所停車
    」規定，處罰鍰新臺幣（下同）600元，並無違誤等語。
二、聲明異議意旨略以：確實於前揭時間，將車牌號碼VHD-937
    號輕型機車停放該處，然該處並無明顯之禁止停車標誌或標
    線，況整條人行道上停放甚多機車，卻未見執法單位取締；
    再者，拖吊時人已經在場，警方卻仍執意拖吊，執法有違道
    路交通管理處罰條例第56條第3項、交通違規車輛移置保管
    及處理辦法第5條之規定；又舉發通知單係記載「人行道停
    車」，若欲處罰亦應適用道路交通管理處罰條例第55條第1
    款之規定，原處分機關卻變更為「在禁止臨時停車處所停車
    」，適用法規顯然有誤，另本件違規地點在臺南市，為求調
    查之便利，請將本案轉到臺灣臺南地方法院等語。
三、按人行道不得臨時停車，而禁止臨時停車處所不得停車，道
    路交通安全規則第111條第1項第1款及第112條第1項第1款訂
    有明文。次按道路交通管理處罰條例所稱之人行道，係指為
    專供行人通行之騎樓、走廊，及劃設供行人行走之地面道路
    ，與人行天橋及人行地下道；而汽車駕駛人停車時，在禁止
    臨時停車處所停車者，處600元以上1,200元以下罰鍰，道路
    交通管理處罰條例第3條第3款、第56條第1項第1款已有明定
    。又道路交通管理處罰條例所稱之汽車，包括機器腳踏車在
    內，此觀該條例第3條第8款規定自明。
四、經查：
(一)、本件異議人借用林良美所有之車牌號碼VHD-937號輕型機車
    ，於99年8月20日停放在臺南市○○路成功大學光復校區○
    ○○○道上，為異議人所不爭執，此有臺南市警察局南市警
    交字第S00000000號舉發通知單、原處分機關嘉監裁字第裁
    70-S000 00000號裁決書、原處分機關99年9月15日嘉監營裁
    字第0990015620號函、車號查詢輕型機車車籍資料各1份在
    卷可稽（見本院卷第3、10、24頁），又該路段之人行道上
    ，設有「人行道禁止停車」之禁止標誌，此有臺南市警察局
    99年10月14日南市警交字第09950339170號函檢送之違規現
    場採證照片7張附卷可稽（見本院卷第17至21頁），觀諸現
    場照片，本件舉發違規地點係成功大學光復校區○○○道，
    並有「人行道禁止停車（機慢車停放區除外）」之禁止標誌
    ，設置位置明顯，即除劃設機、慢車停車格之停放區始得停
    車外，人行道上係不得停車，而異議人停車之位置，並無劃
    設停車格甚明，是異議人於前揭時、地，將輕型機車停放該
    處，即有違規之事實，足堪認定。
(二)、至於異議人執以本件違規地點在臺南市，為求調查之便利，
    將本案轉到臺灣臺南地方法院。惟按法院受理交通事件，準
    用刑事訴訟法之規定，道路交通管理處罰條例第89條前段定
    有明文。而案件由犯罪地或被告之住所、居所或所在地之法
    院管轄，刑事訴訟法第5條第1項亦已明定。本件異議人之戶
    籍地既係在嘉義縣新港鄉○○村○○路8號，此有個人基本
    資料查詢結果1紙附卷可按（見本院卷第23頁），本案件由
    原處分機關移送異議人之住所地法院即本院管轄，並無違誤
    ，又依據刑事訴訟法第304條之規定，法院對無管轄權之案
    件，始得諭知管轄錯誤，並同時諭知移送於管轄法院，是本
    院對本件聲明異議案件既具有管轄權，且查無符合刑事訴訟
    法第10條所規定移轉管轄之情形，自無從移轉管轄至臺灣臺
    南地方法院。
(三)、異議人另主張：違規地點尚有其他人停放機車，警察卻不取
    締云云，然行政機關為行政行為，非有正當理由，不得為差
    別待遇，固為行政程序法第6條所揭示之平等原則，亦為行
    政法上重要之一般法律原則，惟主張平等原則之基礎事實應
    為合法，即行政機關（警察）怠於行使權限，致使人民因個
    案違法狀態未排除而獲得利益時，該利益並非法律所應保護
    之利益，人民不能要求行政機關比照該違法案例授予利益或
    亦不予處罰，亦即人民不得主張「不法之平等」，是縱異議
    人所辯確有其事，亦無從解免本件應負之違規責任，殆無疑
    義。再者，異議人亦稱：裁決書所載事實與舉發通知單不同
    ，原處分機關擅自變更，適用法則不當云云，然本件舉發通
    知單違規事實雖記載「人行道停車」，處罰條款則引用道路
    交通管理處罰條例第56條第1項第1款，與原處分機關所引用
    之法條相同，僅原處分機關裁決書所載違規事實係引用法條
    用語，二者並無歧異之處，即無異議人所稱之不適法情形，
    況原處分機關係依舉發機關所移送之舉發事實為裁決，仍為
    最終裁決機關，並不受舉發機關所載法條適用之拘束，要不
    影響本件違規事實之認定。至於異議人另以：拖吊當時人已
    到現場，警方卻仍執意拖吊，致損失計程車費用及領回機車
    之費用，警方執法有違道路交通管理處罰條例第56條第3項
    、交通違規車輛移置保管及處理辦法第5條之規定云云，惟
    依道路交通管理處罰條例第56條第3項之規定，對於交通違
    規行為，究施以拖吊或連續處罰，屬立法機關授權行政機關
    裁量範圍，本件異議人確實在設有禁止停車處所停車之違規
    事實，已如前述，交通勤務警察縱未依道路交通管理處罰條
    例第56條第3項之規定責令汽車駕駛人移置違規停車車輛，
    亦非謂交通勤務警察即不得依同條例第56條第1項之規定舉
    發前揭違規行為，況道路交通管理處罰條例第87條第1項規
    定，得向法院聲明異議者，僅得針對原處分機關之「處罰事
    項」，道路交通管理處罰條例第56條第1項第1款所處罰者乃
    「在禁止臨時停車處所停車」之行為，本件異議人所為既已
    符合該規定之構成要件，則無論本件所為拖吊行為，是否依
    照拖吊及保管作業規定執行，均無礙於異議人違規停車行為
    之成立。是異議人以警員拖吊時違反拖吊及保管作業規定為
    由而要求免罰，因拖吊費及車輛保管費部分僅為執行違規事
    項之行政費用，該部分是否合法合理，本非原處分之範圍，
    關於此部分之爭執，本院自毋庸審究，均併說明。
五、綜上所述，本件異議人確有於上開時、地，在禁止臨時停車
    處所停車之違規事實，堪以認定。從而，原處分機關依道路
    交通管理處罰條例第56條第1項第1款規定及違反道路交通管
    理事件統一裁罰基準表，裁處罰鍰600元，核無違誤，本件
    聲明異議為無理由，應予駁回。
據上論斷，應依道路交通管理處罰條例第87條第2項，道路交通
案件處理辦法第19條，裁定如主文。
中    華    民    國    99    年    10    月    22    日
                  交通法庭法  官  林青怡
上列正本證明與原本無異。
如不服本裁定，應於裁定送達後5日內向本院提出抗告狀（應附
繕本）。
中    華    民    國    99    年    10    月    22    日
                          書記官  江芳耀

司法院資訊處製作；財團法人民間司法改革基金會備份。
